【裁判字號】    92,裁,1688
【裁判日期】    921127
【裁判案由】    地價稅
【裁判全文】
最  高  行  政  法  院  裁  定                  九十二年度裁字第一六八八號
    上  訴  人  乙○○
    被 上訴 人  臺北縣政府稅捐稽徵處
    代  表  人  甲○○
右當事人間因地價稅事件，上訴人對於中華民國九十一年九月十九日臺北高等行政法
院九十年度訴字第五○六三號判決，提起上訴，本院裁定如左：
    主  文
上訴駁回。
上訴審訴訟費用由上訴人負擔。
    理  由
按對於高等行政法院判決上訴，非以其違背法令為理由，不得為之，行政訴訟法第二
百四十二條定有明文。是當事人依行政訴訟法第二百四十三條第一項規定，以高等行
政法院判決有不適用法規或適用法規不當為上訴最高行政法院之理由時，其上訴狀或
理由書應有具體之指摘，並揭示該法規之條項或其內容。若依成文法以外之法則，應
揭示該法則之意旨。倘為司法院解釋、或本院之判例，則應揭示該判解之字號或其內
容。上訴狀或理由書如未依此項方法表明者，即難認為已對高等行政法院判決之違背
法令有具體之指摘，其上訴自難認為合法。本件上訴意旨略以：依被上訴人八十二年
四月八日、八十二年五月十二日北縣莊二字第一四○五九、一五七五六及一七七六八
號函中已准上訴人免徵地價稅直到減免原因消滅時止。系爭興化段第三八○及第三八
一地號土地在八十六年當時仍有三七五租約，其減免原因尚未消滅。上訴人所有坐落
臺北縣新莊市○○段頭前小段三○六、三○六─三、─四、─五、─六號等五筆土地
在八十七年以前仍有部分土地有作農業使用，部分土地因沒水源沒耕作閒置，被上訴
人應依照實際面積或比例，課徵田賦。且該五筆土地屬於重劃範圍都市計劃變更前之
農業區，公共設施未完竣、限制建築、亦是公共設施保留地，又有三七五租約，重劃
期間仍作農業使用，符合土地稅法第二十二條規定，應課徵田賦或免徵地價稅。縱有
極小部份土地被佃農或他人偷蓋房子作工廠使用，亦應依照實際使用面積依土地稅法
第十八條規定以千分之十之稅率以比例課徵地價稅，且應依財政部八十九年十一月十
七日台財稅第○八九○四五七九一九號函釋及土地稅法第四條第一項第四款分單向占
有人課徵才是，不應向上訴人課徵，以達課稅公平原則。三○六─九及三○六─十一
是道路用地，依土地稅減免規則第四條、第九條及財政部七十二年三月二日台財稅第
三一三五六號函釋意旨，准予免徵地價稅，其應從總面積扣除六百四十二平方公尺才
對，而被上訴人卻仍以六千零一十七平方公尺課徵，顯然有錯。被上訴人核發八十六
年地價稅時，上訴人就提出異議，申請更正。但被上訴人仍以原稅加計利息及滯納金
。依稅捐稽徵法第一條之一規定，對於尚未核課確定之案件，應以對納稅義務人有利
條件課徵之，故原處分應予撤銷。被上訴人於九十二年六月三日變更八十九年地價稅
由四百零九萬五千七百七十五元更正為一百九十五萬七千六百五十八元，係因被上訴
人發見頭前段三○六─六、─三、─五地號自八十一年十月二十一日就發布實施「變
更新莊副都中心計劃」等公共設施預定保留地及頭前段三○六─九、─十一自八十五
年七月二十四日就發布實施「變更新莊二重疏洪道拆遷戶安置方案」的道路用地，而
改課千分之六稅率是正確的。由此可以證明，原處分是錯的，應予廢棄之理至明。被
上訴人九十二年六月三日的補充答辯理由，其計算數額仍有錯誤。頭前段三○六─九
、三○六─十一土地為道路用地，有土地使用分區證明可稽，依照土地稅減免規則第
四條、第九條及財政部七十二年三月二日台財稅第三一三五六號函釋意旨准予免徵稅
賦。被上訴人以千分之六稅率變更課徵地價稅，顯有錯誤。系爭頭前段三○六─三、
─四、─五、─六地號土地在八十九年時全部是空地，或作蘭花培植的房屋，依照土
地稅法第十九條及第二十二條第一項但書和土地稅法施行細則第二十一條第二項第一
款規定應免徵地價稅或課徵田賦。在系爭頭前段土地上有二條農路通道是連接化成路
、思源路、中山路的社區通道各為一千六百平方公尺，是供社區不特定人行走的，且
自八十四年就存在迄今，有公所里長辦公室函及照片可稽，依照土地稅減免規則第四
條、第九條及財政部七十二年三月二日台財稅第三一三五六號函釋免徵稅賦，被上訴
人沒有予以免徵地價稅，顯有錯誤。興化段第三七五、三八○、三八一、三八四、三
八五地號土地等五筆在八十九年徵收地價稅是因為有建築執照所致，然系爭建築執照
於八十八年三月二日被撤銷，迄今仍維持撤銷狀態，且系爭土地亦因有三七五租約而
被撤銷的，依被上訴人八十二年四月八日北縣稅莊二字第一四○五九號函准免徵地價
稅到三七五租約原因消滅時為止，在八十九年時三七五租約仍然存在，故系爭土地應
免徵地價稅，以合法制。又興化段三七五地號土地是人行道路用地，被上訴人自八十
四年會勘時就准免地價稅，且迄今使用情形一樣，故應依土地稅減免規則第四條、第
九條免徵地價稅，以合法制，爰提起上訴等語。經核上訴論旨，旨在述說上訴人在原
審起訴所述原處分不當之理由，並泛稱原審判決拒絕調查證據及實地履勘，指摘原審
判決就本件事實之認定與證據之取捨，惟對原審判決究竟有何違背法令之事由，並未
具體指明。參照首揭規定，其上訴顯難認為合法，應予駁回。
據上論結，本件上訴為不合法，依行政訴訟法第二百四十九條第一項前段、第一百零
四條、民事訴訟法第九十五條、第七十八條，裁定如主文。
中    華    民    國    九十二      年      十一      月    二十七      日
                    最 高 行 政 法 院  第 五 庭
                                審 判 長 法  官      徐  樹  海
                                         法  官      蔡  進  田
                                         法  官      鄭  淑  貞
                                         法  官      林  家  惠
                                         法  官      林  茂  權
右  正  本  證  明  與  原  本  無  異
                                         法院書記官  王  褔  瀛
中    華    民    國    九十二      年      十一      月    二十七      日


司法院資訊處製作；財團法人民間司法改革基金會備份。
